臺灣新北地方法院民事判決
104年度建字第170號
原      告  余昆霖  
訴訟代理人  薛銘鴻律師
被      告  金湛室內設計有限公司

法定代理人  凌志謨  
訴訟代理人  胡峰賓律師
複  代理人  李怡萱  

上列當事人間請求損害賠償事件，經本院於民國111年1月27日言
詞辯論終結，判決如下：
    主  文
原告之訴及假執行之聲請均駁回。
訴訟費用由原告負擔。
    事實及理由
壹、程序方面：
　  按訴狀送達後，原告不得將原訴變更或追加他訴。但擴張或
    減縮應受判決事項之聲明者，不在此限。民事訴訟法第255
    條第1項第3款定有明文。查本件原告起訴聲明原請求為：一
    、被告應給付原告新臺幣（下同）581,500元暨自起訴狀繕
    本送達翌日起至清償日止按年息5%計算之利息。二、原告願
    供擔保，請准宣告假執行（見本院卷一第11頁）；嗣於民國
    111年1月27日言詞辯論期日當庭減縮聲明為：一、被告應給
    付原告400,924元暨自起訴狀繕本送達翌日起至清償日止按
    年息5%計算之利息。二、原告願供擔保，請准宣告假執行（
    見本院卷二第101頁）。經核上開減縮部分均核與前揭規定
    相符，應予准許。
貳、實體方面：
一、原告主張：
　㈠緣原告向訴外人永順欣營造股份有限公司（下稱建商)購買 
    其所興建位於新北市○○區○○路00號4樓之房屋（下稱系爭房
    屋），建商於100年9月交屋，交屋後原告旋即於100年10月2
    1日與被告簽訂設計暨裝修工程合約書（下稱系爭契約），
    約定由原告支付1,720,000元，由被告承攬系爭房屋室内設
    計裝修工程(下稱系爭工程)，承攬内容包括室内裝潢及露臺
    造景工程，被告並於101年1月19日完工。詎料，於101年4月
    間原告察覺系爭房屋主臥室及次臥室牆面、牆角、地板有水
    滲出現象，原告乃協調建商與被告於101年8月共同勘察系爭
    房屋漏水情況，建商並分別於101年11月、102年6月、102年
    10月進場修繕，惟均無法有效防止系爭房屋漏水。
　㈡鑒於上開屢次修繕無果，建商乃於103年2月10日向台北市建
    築師公會申請「新北市○○區○○路00號4樓臥室牆角潮濕成因
    及修繕方式」之鑑定，經台北市建築師公會派人與原告於10
    3年2月15日、103年3月14日至現場會勘後作成鑑定報告書（
    下稱103年鑑定報告)，鑑定結論研判「次臥室牆角、主臥室
    、浴廁及廚房滲漏潮濕成因，應為水分由露臺沿樓板較薄弱
    之處滲入，於牆面與地面交界處蓄積……經詢問住戶後表示，
    次臥室陽台雖已為室内空間使用，但並無改設出水口位置；
    露臺地板木板雖為後來鋪設，但並無打設固定鋼釘與改設出
    水口位置……」，原告（即住戶）之所以向鑑定單位表示「露
    臺地板木板雖為後來鋪設，但並無打設固定鋼釘與改設出水
    口位置」，乃聽信被告所言露臺所舖設之地板南方松皆以飄
    浮式工法施作，渠料事實並非如此。
　㈢建商復依103年鑑定報告鑑定結論之修繕建議方式於103年11
    月再次進入系爭房屋修繕，並請求訴外人即詹添全建築師事
    務所就防水工程施作，協助監督工程進行，作成防水修繕監
    督報告書(下稱監督報告書)，於監督報告書第5項結論與建
    議部分第2點敘明「鑑定人於鑑定時詢問住戶經其表示『次臥
    室陽台雖已為室内空間使用，但並無改設出水口位置；露臺
    地板木板雖為後來鋪設，但並無打設固定鋼釘與改設出水口
    位置。』顯係錯誤訊息」、第3點敘明「標的物滲水係露臺鋼
    釘破壞地坪防水層造成，且自露臺木地坪施工完成即已持續
    滲入」。至此，原告始知悉系爭房屋漏水原因竟係露臺鋼釘
    破壞地坪防水層造成!
　㈣惟依原告與被告簽訂之切結書（下稱系爭切結書)，露臺所舖
    設之地板應採漂浮式工法施作（按：即不用釘子或黏膠固定
    ，直接鋪設地板，目的在避免破壞原表層），故露臺理應無
    鋼釘破壞地坪之情況發生。觀諸系爭切結書僅謂「……全部南
    方松皆以飄浮式工法施作，若有漏水情事發生，絕非本工程
    造成……」，系爭切結書只不過在切結若被告依漂浮式工法施
    作，且該施作工法未造成漏水情事，則被告無須負賠償責任
    而已，換言之，倘係因被告施作之行為導致系爭房屋漏水，
    被告自仍應負賠償責任無疑，從而，被告違背兩造間之合意
    而擅自使用鋼釘舖設露臺之地板，造成系爭房屋漏水，自應
    就此負賠償責任。
　㈤由兩造來往之電子郵件「因為陽台露臺施作本公司皆一律簽
    署施工同意書……但金屬隔柵因安全考量稍鎖了三支螺絲於地
    面，應是打矽利康比較保險」（下稱系爭電子郵件)，可知
    被告亦自承於露臺隔栅使用螺絲(按：即為原證3之長鋼釘）
    ，且於發現漏水之後被告遭原告發現被告將露臺牆角敲除出
    破口，而有造成漏水之虞，經原告以系爭電子郵件通知後，
    被告亦自承確有該項缺失，遂分別於102年2月、同年5月派
    員填補該破口，顯見被告裝潢系爭房屋之粗心大意，而露臺
    牆角遭敲除出破口亦不無可能造成系爭房屋漏水。
　㈥被告鋪設露臺地板時，曾以短鋼釘將纜線固定於露臺地坪上
    ，有施工現場照片可稽，揆諸103年鑑定報告及監督報告書
    ，亦同屬造成系爭房屋漏水之原因，至於被告是否使用不同
    工法，並非所問。
　㈦目前除了露臺牆角遭敲除出破口外，系爭房屋經過修繕後現
    況已無滲漏現象，由103年鑑定報告、監督報告書所發見之
    事實，例如地坪淤泥聚積，顯示排水不良時日已久、陽台外
    推下緣防水層施作不當、電線管路過低引水内滲及防水塗佈
    硬化剝落破損、不鐵鋼釘直接釘入地坪及牆面固定、原防水
    層泛水高度上方不鏽鋼釘直接釘入牆面等（見監督報告書第
    2至4頁參照），可知系爭房屋漏水極有可能係被告破壞露臺
    防水層所致，且被告將露臺牆角遭敲除出破口亦有可能造成
    系爭房屋漏水，雖因其他修繕間接防止雨水供給，然仍無法
    完全避免其他可能的供水源，並進一步造成系爭房屋漏水。
　㈧況依台北市結構工程工業技師公會鑑定報告書（下稱109年鑑
    定報告）之鑑定結果為「…故本公會鑑定技師研判滲漏潮濕
    之原因可能為露臺防水層因破口或受損導致雨水經由防水層
    破口流入樓板面及原有防水層，逐漸橫向渗透流入室内造成
    室内滲漏潮濕現象，此可由敲開露臺牆角破口處後有潮濕及
    積水現象（依原告提供102年5月7日之照片）、靠近破口處
    陽台内部地坪下方都是潮濕的（103年11月之照片），及第
    二次捉漏時（102年7月）靠陽台側之地磚下方潮濕較為明顯
    等照片可作為佐證。」，足見系爭房屋之漏水為被告裝潢施
    工時破壞地坪防水層所致，且上開鑑定結果亦與103年鑑定
    報告之鑑定結論研判「次臥室牆角、主臥室、浴廁及廚房滲
    漏潮濕成因，應為水分由露臺沿樓板較薄弱之處滲入，於牆
    面與地面交界處蓄積…。」、監督報告書於第5項結論與建議
    部分第3點敘明「標的物滲水係露臺鋼釘破壞地坪防水層造
    成，且自露臺木地坪施工完成即已持續滲入」等節相符。
　㈨準此，被告施作裝潢工程因過失造成露臺防水層因破口或受
    損導致雨水經由防水層破口流入樓板面及原有防水層，逐漸
    橫向滲透流入室內，造成系爭房屋室內滲透潮濕現象，係為
    加害給付，依實務及學說見解，原告爰依民法第227條第2項
    規定請求被告賠償系爭房屋修復漏水之修繕費用319,424元
    及室內重新裝潢費用81,500元等語。並聲明：⒈被告應給付
    原告400,924元暨自起訴狀繕本送達翌日起至清償日止按年
    息5%計算之利息。⒉原告願供擔保，請准宣告假執行。
二、被告則以：
　㈠原告應就其主張之相關事項負舉證責任，依照原告主張，其
    必須先證明被告於101年1月19日完工時，有違反約定使用不
    同工法，蓋系爭切結書明載「…全部南方松皆以漂浮式工法
    施作，若有漏水情勢發生，絕非本工程造成，不得要求拆除
    檢查或其他形式之賠償」，是原告既係以被告違反兩造約定
    造成損害而請求被告賠償，自應先證明被告於101年1月19日
    完工時，有違反約定使用不同工法，否自應受系爭切結書拘
    束甚明。
　㈡又原告提出之103年鑑定報告為委請台北市建築師公會進行鑑
    定之正式鑑定報告書，而監督報告書則為建商委託建築師監
    造之監督報告書，並非「正式之鑑定報告」，僅為監督建築
    師之個人意見，試問怎可以該監督報告書內容，推翻正式之
    鑑定報告？況查原103年鑑定報告係認「…滲漏潮濕成因研判
    為熱水管線滲漏、新增之陽台平頂滲漏，成因為水分經由管
    線外側流出，惟水源尚無法確定…惟就建築常規而言，滲水
    因素甚多，包括防水層老化、防水層因載重或因地震外力作
    用破損或排水口(孔)或銜接處鬆脫等，均可能造成水分流出
    經樓地板、牆面較薄弱之處或沿裂縫滲出」，即漏水原因可
    能可歸責兩造或建商，或有可能為天然因素，根本無法明確
    認定。然該建築師後受建商委任施工，在已有利害關係後，
    突又推翻先前鑑定之內容，而強調僅為被告責任，其內容是
    否公正屬實，顯更非無疑!況監督報告書所稱之「地坪施工
    完成即已持續滲入」，試問為何卻無相關說明？可見該監督
    報告書之內容是否公正屬實，更非無疑。縱該監督報告書有
    證據能力且公正屬實，然事後多年，經不同人多次修繕後所
    為之鑑定內容、監督報告書，如何可證明原告主張之事項？
    姑不論被告並無如原告所稱使用不同工法之情，即於101年
    間施工時使用鋼釘施工之情，且依照原告自承，被告早於「
    101年1月19日」完工，然完工後系爭房屋卻經被告及建商分
    別多次進場修繕(如原告自承之修繕次數，即已高達6次)，
    自101年1月19日至104年建築師開具監督報告書日期間更長
    達3年，期間是否另有找他人進行修繕，如何進行修繕等節
    ，均非無疑，則試問鑑定內容、監督報告書，如何可證明係
    101年1月19日完工時，被告即有違反約定使用不同工法施工
    ？而非事後始為此方式施工？
　㈢109年鑑定報告認為露臺防水層破裂導致系爭房屋有滲漏潮濕
    情形，但難以釐清是裝修所致或是老化，原告應就此部分負
    舉證責任，而109年鑑定報告亦無法認定被告需負責。且被
    告並無使用鋼釘鋪設地板，敲除牆角也並非被告所為。
　㈣另原告主張被告應給付其581,500元，然其損失是否與被告有
    關之相關爭議已如前述，且原告既自承「…期間建商曾大規
    模將臥室、浴室、廁所等水管線路開挖重新配置，並重新施
    作防水工程，產生大量粉塵、木屑，裝潢亦遭嚴重破壞…」(
    原告起訴狀第7頁第3至5頁)，原告既已認相關裝潢是遭建商
    施工破壞，自應向建商求償，試問與被告有何相關？且參原
    告主張修復費用部分，原告雖提出原證8之系爭房屋修復漏
    水後重新裝潢之費用報價單，然觀諸其明細部分，縱假設被
    告應給付被告重新裝潢費用，至多亦僅有提及「壁癌」(項
    次5、6)與原告主張之「漏水」導致有關，其餘項目何來「
    必要」之處？再者，該文件僅為「工程報價單」，並非施工
    完成後原告付款之「收據」，即實際上原告根本尚未進行修
    補，依最高法院80年台上字第799號判決要旨闡釋「定作人
    依民法第四百九十三條規定請求承攬人償還自行條補必要之
    費用，以其已支出自行修補瑕疵必要費用為前題。如尚未支
    出，即不得依該條規定而為請求」，原告既尚未支出，揆諸
    上開見解，自不得請求被告給付等語置辯。並聲明：⒈原告
    之訴駁回。⒉如獲不利判決，願供擔保請准免為假執行。
三、兩造不爭執之事項：
  ㈠兩造約定應以飄浮式工法施作露臺(見本院卷一第192頁)。
  ㈡原證1至12之形式上為真正(見本院卷一第192頁)。
四、本件兩造爭執之點，應在於：㈠系爭房屋之主臥室、次臥室
    及廚房有滲漏潮濕之原因為何?是否係可歸責於被告施工所
    致?㈡原告得否依民法第227條第2項規定請求被告給付修繕費
    用319,424元及系爭房屋修復漏水後重新裝潢之費用81,500
    元？茲分述如下：
  ㈠系爭房屋之主臥室、次臥室及廚房有滲漏潮濕之原因為何?是
    否係可歸責於被告施工所致?
　⒈參諸109年鑑定報告之鑑定結果「……依此研判滲漏潮濕可能與
    原先之露臺防水層防水效果不佳或老化，及鋁格柵五根鋼釘
    （6公分以上）與露臺花架一根鋼釘(8公分以上)導致防水層
    受損及露臺牆角遭敲除出現破口等有關，惟尚難以釐清室內
    之滲漏潮濕責任歸屬係因裝修施作破壞防水層、露臺牆角遭
    敲除出破口或原露臺施作之防水層防水效果不佳或老化等個
    別項目或綜合因素何者所致。」等語(見卷外109年鑑定報告
    第P3頁之八、⑴所示)，可徵鑑定機關並未能釐清系爭房屋滲
    漏水之原因係因被告施工所致，抑或建商所施作之原露臺防
    水層失效所致，而仍有進一步探究之必要。
　⒉再觀諸被告尚未施工前之系爭房屋原設計平面圖及現場照片(
    見卷外109年鑑定報告第F18、F6頁)，可知露臺及陽台之地
    面高程及地磚均相同，地磚下方之防水層應係整體一同施作
    ，在露臺及陽台之地面與鄰近牆面交界處，防水層應沿著牆
    面垂直延伸一小段(約略為15cm左右，稱為泛水，參見本院
    卷一第55頁右下方照片在女兒牆面上之灰色防水層)，以防
    止地磚上積水直接水平滲流進入室內，及地磚上積水向下滲
    流至防水層上方時，因無法再繼續垂直向下滲流進入混凝土
    樓板內(若滲入則會造成樓下漏水)，進而向水平方向由地面
    與牆面交界處滲流進入室內。準此，倘若在地面與牆面交界
    處未施作泛水或雖有施作但防水效果不佳，一旦地磚上積水
    因無法排出而累積至一定高度時，即容易由地面與牆面交界
    處滲流進入室內，造成室內牆面下方及地板有潮濕滲水現象
    。
　⒊復觀之原告所有系爭房屋施工中及完工後照片(見本院卷一第
    179、53、169頁、卷外109年鑑定報告第F11頁)，可知露臺
    地磚上係鋪設高架木地板，則雨水由各片木地板間之空隙進
    入地磚上方後，倘無法適時由排水孔排出，自然會積留於地
    磚上，當積水累積達一定高度且泛水之防水效果不佳時，即
    易於由地面與牆面交界處滲流進入室內；佐以監督報告書亦
    謂「為確認室內滲水原因與路徑，爰依鑑定報告(按：指103
    年鑑定報告)建議，拆除露臺高架木地板，發現下列事實：1
    .地坪汙泥聚積，顯示排水不良時日已久，如照片1、2。照
    片1、地坪汙泥聚積。照片2、木地板下方淤積泥漿」、「五
    、結論與建議 經比對防水工程施作前後含水率數值，標的
    物滲水問題已獲明顯改善，對照鑑定報告顯示下列事項：⒈
    鑑定報告研判『次臥室牆角、主臥室、浴廁及廚房滲漏潮濕
    成因，應為水分由露臺沿樓版較薄弱之處滲入，於牆面與地
    坪交界處蓄積』，證實為真。」、「⒋露臺植栽澆水，流失土
    壤亦為阻塞排水管造成積水原因之一。」等語(見本院卷一
    第61、63、75頁)，則由拆除露臺高架木地板後，發現地磚
    上淤積泥漿一節，足見露臺地磚上方有長期積水無法排出之
    情形，則系爭房屋之主臥室、次臥室及廚房有滲漏潮濕之原
    因乃因在地面與牆面交界處未施作泛水或雖有施作但防水效
    果不佳時，積水由交界處滲流進入室內等情，堪認有據。
　⒋原告固主張109年鑑定報告有稱「…未經試水測試，無法清楚
    釐清滲漏潮濕之原因係因露臺牆角遭敲除出現破口，鋼釘打
    設導致防水層受損或露臺防水層之施工因素所導致，或兩者
    均有因果關係。本公會於附件二函文鈞院需作試水測試，鈞
    院回文依目前調查結果作專業研判，故本公會鑑定技師研判
    滲漏潮濕之原因可能為露臺防水層因破口或受損導致雨水經
    由防水層破口流入樓板面及原有防水層逐漸橫向滲透流入室
    內，造成室內滲漏潮濕現象，此可由敲開露臺牆角破口處後
    有潮濕及積水現象(依原告提供102年5月7日之照片)、靠近
    破口處陽台內部地坪下方都是潮濕的(103年11月之照片)，
    及第二次捉漏時(102年7月)靠陽台側之地磚下方潮濕較為明
    顯等照片可作為佐證」等語，然查：
　⑴建商已於103年11月19日就系爭房屋重新施作露臺防水層，原
    告並主張於104年1月9日露臺防水層完工，滲水自此未再發
    生等語(見卷外109年鑑定報告第F2頁)，縱使鑑定單位於107
    年6月間(見卷外109年鑑定報告第B2頁)進行試水測試，其測
    試標的乃重新施作後之防水層，並非建商交屋前所施作之防
    水層，且該交屋前所施作之防水層縱有破口，經重新施作後
    即不復存在，無從藉由試水測試方式來證明滲漏水係可歸責
    於建商抑或被告。
　⑵至於露臺牆角遭敲除是否導致室內滲漏水，由施工中及施工
    後照片觀之，被告僅將鄰近地磚之小範圍牆角敲除，以利管
    線以較大彎曲半徑通過，並未敲除地磚(見卷外109年鑑定報
    告第F7、F8頁)，遑論地磚下方之防水層，且由上開照片可
    知管線係佈設在地磚面，並非佈設在地磚面以下，應無從地
    磚面往下鑿深之必要。該牆角經敲除後斷面積雖略有減少，
    該牆角之泛水若有施作亦遭破壞，惟原告所製作之室內潮濕
    位置平面圖顯示鄰近該牆角處之次臥室牆面(即陽台外推之
    牆面)並無潮濕情形(見卷外109年鑑定報告第F5頁)，堪認露
    臺牆角遭敲除不致於產生室內滲漏水。再由被告第二次修繕
    照片觀之，被告第二次修繕時將牆角及牆角處地磚敲除，地
    磚敲除後底部之高程低於地磚面，該底部雖有積水情形(見
    卷外109年鑑定報告第F9頁之102年5月7日之照片)，然尚不
    能因此即遽認牆角遭敲除導致滲漏水，蓋露臺地磚上方有長
    期積水無法排出之情形，已如前述，該積水垂直向下滲流至
    地磚下方之防水層後，因防水層之阻隔效果，水分自會積聚
    在地磚下方，故地磚敲除後底部之高程低於地磚面，自會有
    積水情形。另由原告所製作之室內潮濕位置平面圖觀之，室
    內潮濕位置並非僅限於與牆角較靠近之次臥室輕隔間牆，與
    牆角較遠之主臥室輕隔間牆亦有潮濕情形，且並無事證顯示
    僅有滲流路徑即牆角至主臥室間之地磚有隆起、破裂等其下
    方防水層積水現象，而其他地方並無此現象，尚難認露臺牆
    角遭敲除與室內滲漏水間之因果關係存在。此外，被告第一
    次及第二次修繕後，均再將露臺牆角遭敲除處以防水材料填
    充封閉，封閉後滲漏水依然存在(見卷外109年鑑定報告第F8
    、F10、F2頁)，堪認露臺牆角遭敲除處並非滲漏水之源頭。
　⑶又靠近露臺牆角破口處及陽台間之地面雖有潮濕情形(見卷外
    109年鑑定報告第F5、F17頁之103年11月22日之照片)，但非
    僅此處有潮濕情形，距離露臺牆角破口處最遠之露臺花架處
    亦同(見卷外109年鑑定報告第F5、F11頁、本院卷一第53頁
    、第63頁照片2)，且拆除露臺高架木地板後發現地磚上有淤
    積泥漿之情形，業如前述，可見潮濕係全面性潮濕，並非僅
    侷限於牆角破口處，合理推論此全面性潮濕情形係因露臺地
    磚長期積水無法排出所致，實難謂係雨水積聚於牆角破口處
    之底部，再滲流至距離破口處最遠之露臺花架處及其他地方
    。況103年鑑定報告測量含水率顯示主臥室靠近陽台側牆面
    、陽台與露臺交界及轉角處、廚房靠近陽台處之含水率較高
    (見本院卷一第41、43、45頁)，益見露臺地磚長期積水導致
    全面性滲水潮濕，難認滲水路徑之源頭均來自露臺牆角破口
    處。
　⑷另廚房地磚距離露臺牆角破口處較近，雖亦有潮濕情形(見卷
    外109年鑑定報告第F5、F14頁之102年7月22日及24日之照片
    )，惟如前所述，露臺及陽台之地面高程及地磚均相同，露
    臺地磚既有長期積水無法排出之情形，露臺及陽台間僅有設
    置隔柵(見卷外109年鑑定報告第F5、F14、F17頁本院卷一第
    53頁)，則陽台地磚下方自亦有長期積水情形，該積水由廚
    房門檻下方滲流進入廚房地磚下方(見卷外109年鑑定報告第
    F14頁左下方及右下方照片)，應屬最可能之滲流路徑，尚難
    認陽台地磚下方無積水，水分僅係由牆角破口處滲流至廚房
    地磚下方。
　⑸至關於鋼釘打設是否導致室內滲漏水，由原告所製作之室內
    潮濕位置平面圖、鋼釘照片觀之(見卷外109年鑑定報告第F5
    、F10、F11頁)，鋼釘長度為6公分及8公分以上雖會貫穿露
    臺地磚下方之防水層，但其貫穿面積甚小，縱造成防水層破
    損，最可能滲流路徑應係垂直向下滲流進入混凝土樓板內造
    成樓下漏水，然並無證據顯示樓下在鋼釘處有滲漏水情形。
    雖鋼釘處防水層破損亦可能造成水分在防水層下層向水平方
    向滲流至室內牆面與陽台及露臺交界處，惟此滲流路徑一旦
    形成，通常伴隨有地磚隆起、破裂現象，且通常僅有鋼釘周
    圍局部面積受影響，此與本件係全面性滲水潮濕，並非侷限
    於鋼釘周圍之情形不符，尤其是距離潮濕位置最遠之露臺花
    架處長鋼釘更難以造成全面性滲水潮濕。再者，被告第一次
    及第二次修繕後，均以矽利康填充陽台隔柵處之鋼釘孔洞，
    填充後滲漏水依然存在(見卷外109年鑑定報告第F10、F2頁)
    ，堪認鋼釘打設處並非滲漏水之源頭，是監督報告書所稱「
    標的物滲水係露臺鋼釘破壞地坪防水層造成」等語(見本院
    卷一第75頁)，核非可採。
　⒌末查，財團法人臺灣經濟科技發展研究院提出之110年4月16
    日鑑定研究報告書(下稱110年鑑定報告)固稱「本院於現場
    勘查時，被告方人員表示在樓地板鑿洞係為配置戶外電源線
    需要，而自浴廁外牆側邊之原有接線盒延伸埋設電線套管至
    地板再轉角至戶外，因轉角半徑太小會造成穿拉電線困難而
    選擇鑿深RC地板以加大轉角半徑方式配管，因此本院研判室
    內漏水，應是被告地板鑿洞以致破壞陽台之防水層，而配管
    後未妥善處理防水，導致雨水滲入，造成室內地板潮濕。」
    等語，惟查，由系爭房屋施工中及施工後照片觀之，被告僅
    將鄰近地磚之小範圍牆角敲除，以利管線以較大彎曲半徑通
    過，並未敲除地磚(如前述，被告敲除地磚係在第二次修繕
    時)，遑論地磚下方之防水層，且由上開照片可知管線係佈
    設在地磚面，並非佈設在地磚面以下，應無從地磚面往下鑿
    深之必要，業如前述，縱有往下鑿深之情事，惟依前述103
    年鑑定報告測量含水率之結果，主臥室靠近陽台側牆面、陽
    台與露臺交界及轉角處、廚房靠近陽台處之含水率較高，亦
    即水分係由陽台及露臺滲流進入室內，並非由牆角敲除處滲
    流進入室內後，再由室內向次臥室、廚房及主臥室流竄。倘
    滲流路徑之起點為牆角敲除處，因水分係在破損之防水層下
    層滲流(若在防水層上層已得以滲流，則無須待防水層破損
    ，即已開始滲流)，則滲流路徑上之地磚(即陽台地磚，參見
    卷外109年鑑定報告第F5頁)下方有水分長期持續滲流，即無
    法與結構體表層緊密固結，通常會產生隆起(膨拱)、破裂現
    象，然均未見系爭房屋之陽台地磚有該現象，是上開110年
    鑑定報告之鑑定意見，亦難認可採。
　⒍綜上，水分應係由露臺及陽台滲流進入室內，原告所主張以
    牆角敲除處為起點之滲流路徑不足以造成水分自陽台滲流進
    入廚房及主臥室情形，且次臥室牆面(即陽台外推之牆面)並
    無潮濕情形，難謂牆角敲除處為滲流路徑之起點，另鋼釘打
    設尚不足以造成次臥室、廚房及主臥室均產生滲水潮濕之情
    形。則系爭房屋滲漏水現象主要係因露臺地磚上方(即高架
    木地板下方)有長期積水無法排出之情形，該積水達到一定
    高度產生側向水壓力時，即容易由室內牆面與露臺(及陽台)
    交界處之牆面下方滲流進入室內。而建商既已於103年11月1
    9日就系爭房屋重新施作露臺防水層，原告並主張於104年1
    月9日露臺防水層完工後，滲水自此未再發生等語，佐以露
    臺防水層重新施作照片可知建商於斯時確有施作泛水(參見
    本院卷一第55頁右下方照片在女兒牆面上之灰色防水層)，
    該泛水顯已發揮相當之防水效果，滲漏水因而自此未再發生
    。職是，排除上開原告所主張被告施工所生可歸責事由後，
    應可合理推論露臺植栽澆水致土壤由高架木地板間隙向下方
    地磚流失，因而阻塞排水管，露臺地磚進而淤積泥漿長期積
    水，該積水達到一定高度產生側向水壓力，加上建商就系爭
    房屋之上開交界處牆面下方未施作泛水或雖有施作但防水效
    果不佳，無法阻擋積水向室內滲流，始產生本件滲漏水現象
    ，尚難認係可歸責於被告施工不慎所致。
　㈡原告得否依民法第227條第2項規定請求被告給付修繕費用319
    ,424元及系爭房屋修復漏水後重新裝潢之費用81,500元？
　⒈按因可歸責於債務人之事由，致為不完全給付者，債權人得
    依關於給付遲延或給付不能之規定行使其權利。因不完全給
    付而生前項以外之損害者，債權人並得請求賠償。民法第22
    7條第1、2項定有明文。又民法第227條所謂之不完全給付，
    係指債務人提出之給付，不合債之本旨而言，其型態有瑕疵
    給付及加害給付兩種。是以構成不完全給付之要件，須債務
    人已為給付，僅所提出之給付與債之本旨不相符合（最高法
    院96年度台上字第2084號裁判要旨參照）。次按損害賠償之
    債，以有損害之發生及有責任原因之事實，並二者之間，有
    相當因果關係為成立要件。故原告所主張損害賠償之債，如
    不合於此項成立要件者，即難謂有損害賠償請求權存在（最
    高法院48年台上字第481號判例參照）。是於定作人主張因
    可歸責於承攬人之事由，以致工作發生瑕疵請求損害賠償時
    ，仍須證明有損害之發生及損害責任成立與範圍間均存有因
    果關係，自屬顯然。
　⒉審諸109年鑑定報告所載修繕費用包括陽台木作拆除及重作費
    用、露臺處花台邊玻璃拆除及復原費用、陽台處鋁格柵拆除
    及復原費用、地磚打除及重鋪費用、南方松(高架木地板)拆
    除及重作費用、重作防水層費用、垃圾清運費、間接工程費
    等(見卷外109年鑑定報告第P4、P5頁)。然系爭房屋既已經
    建商重新施作露臺防水層，且完工後滲水自此未再發生，原
    告顯無再支出重作防水層費用、地磚打除及重鋪費用之必要
    。原告復稱已自行重新施作復原陽台及露臺各項設施(見卷
    外110年鑑定報告第10、11頁、本院卷一第57頁)，則原告已
    支出費用是否與上開其他鑑定費用相當，並非無疑。況查本
    件滲漏水現象尚難謂可歸責於被告所致，業如前述，是原告
    依民法第227條第2項規定，主張依照109年鑑定報告之鑑定
    結果，請求被告應給付修繕費用319,424元，核屬無據。
　⒊原告另主張系爭房屋修復漏水後重新裝潢費用為81,500元云
    云，僅提出一紙未經室內裝修廠商及原告簽章確認之工程報
    價單為憑(見本院卷一第101頁)，不足證明其主張之重新裝
    潢費用為真實，自非有據。況查本件滲漏水現象尚難謂可歸
    責於被告所致，業如前述，是原告依民法第227條第2項規定
    ，請求被告給付系爭房屋修復漏水後重新裝潢之費用81,500
    元，亦為無理由。
五、綜上所述，原告既未能舉證證明本件滲漏水現象乃係可歸責
    於被告所致，則原告依照民法第227條第2項規定，請求被告
    賠償修繕費用及重新裝潢之費用，難認有據。從而，原告請
    求被告應給付原告400,924元暨自起訴狀繕本送達翌日起至
    清償日止按年息5%計算之利息，為無理由，應予駁回。又原
    告之訴既經駁回，其所為假執行之聲請即失所附麗，一併駁
    回之。
六、本件事證已臻明確，兩造其餘攻擊、防禦方法及未經援用之
    證據，經本院審酌後認對判決結果不生影響，爰不一一論列
    。
七、訴訟費用負擔之依據：民事訴訟法第78條。
中　　華　　民　　國　　111 　年　　2 　　月　　24　　日
                  民事第一庭    法　官　張惠閔
以上正本係照原本作成。
如對本判決上訴，須於判決送達後20日內向本院提出上訴狀。如
委任律師提起上訴者，應一併繳納上訴審裁判費。
中　　華　　民　　國　　111 　年　　2 　　月　　24　　日
                                書記官　林沂㐵㐵